臺灣橋頭地方法院刑事判決
111年度交訴字第13號
公  訴  人  臺灣橋頭地方檢察署檢察官
被      告  劉岳欽



輔  佐  人
即被告之子  劉華聖


上列被告因公共危險案件，經檢察官提起公訴（110年度偵字第1
1109號），本院判決如下：
    主  文
劉岳欽無罪。
    理  由
一、公訴意旨略以：被告劉岳欽於民國110年7月23日10時2分許
    ，騎乘車牌號碼000-000號普通重型機車（下稱甲車），沿
    高雄市岡山區校前路西往東行駛至該路段與岡山路交岔路口
    （下稱系爭路口）時，適被害人蔣志嵩騎乘車牌號碼000-00
    00號普通重型機車（下稱乙車）沿岡山路北往南行駛至該路
    口處，因未遵守道路交通號誌之指示闖紅燈通過路口，為閃
    避被告所騎乘之甲車而緊急煞車致失控自摔倒地，因而受有
    右肩、右前臂多處擦挫傷之傷害。詎被告於交通事故發生後
    ，未報警處理亦未留下聯絡方式，反基於肇事逃逸之犯意，
    逕行騎車離開現場。因認被告涉犯刑法第185條之4第1項前
    段之駕駛動力交通工具發生交通事故致人受傷而逃逸罪嫌。
二、按傳聞法則之設，係為保障被告之反對詰問權，故於無罪判
    決，縱然法院採用無具證據能力之證據，作為判斷依據，對
    於被告而言，既無不利益，自毋庸贅述所依憑之證據資料究
    竟有無證據能力，以符合判決精簡原則之要求，合先敘明（
    最高法院104 年度台上字第1374號判決意旨可參）。
三、次按犯罪事實應依證據認定之，無證據不得認定犯罪事實；
    不能證明被告犯罪者，應諭知無罪之判決，刑事訴訟法第15
    4 條第2 項、第301 條第1 項分別定有明文。又認定不利於
    被告之事實，須依積極證據，苟積極證據不足為不利於被告
    事實之認定時，即應為有利於被告之認定，更不必有何有利
    之證據；認定犯罪事實所憑之證據，雖不以直接證據為限，
    間接證據亦包括在內，然而無論直接或間接證據，其為訴訟
    上之證明，須於通常一般之人均不致有所懷疑，而得確信為
    真實之程度者，始得據為有罪之認定，若其關於被告是否犯
    罪之證明未能達此程度，而有合理性懷疑之存在，致使無從
    形成有罪之確信，根據「罪證有疑，利於被告」之證據法則
    ，即不得遽為不利於被告之認定。次按事實之認定，應憑證
    據，如未能發現相當證據，或證據不足以證明，自不能以推
    測或擬制之方法，以為裁判之基礎。再刑事訴訟法第161 條
    第1 項規定：檢察官就被告犯罪事實，應負舉證責任，並指
    出證明之方法。因此，檢察官對於起訴之犯罪事實，應負提
    出證據及說服之實質舉證責任。倘其所提出之證據，不足為
    被告有罪之積極證明，或其指出證明之方法，無從說服法院
    以形成被告有罪之心證，基於無罪推定之原則，自應為被告
    無罪判決之諭知（最高法院30年上字第816 號、76年台上字
    第4986號、40年台上字第86號、92年台上字128 號判決意旨
    參照）。
四、公訴意旨認被告涉有上揭罪嫌，無非係以被告於警詢及偵查
    中之供述、證人即被害人蔣志嵩於警詢之證述、高雄市立岡
    山醫院及大興骨科診所診斷證明書、道路交通事故現場圖、
    道路交通事故調查報告表㈠、㈡-1、道路交通事故談話紀錄表
    、疑似道路交通事故肇事逃逸追查表、現場照片、監視器影
    像光碟、監視器影像翻拍照片、臺灣橋頭地方檢察署檢察事
    務官勘驗報告等件，為其主要論據。
五、訊據被告固坦承其於上揭時間騎乘甲車沿高雄市岡山區校前
    路西往東方向直行進入系爭路口時，適有被害人騎乘乙車沿
    高雄市岡山區岡山路北往南方向至系爭路口，因未遵守交通
    號誌而闖紅燈進入系爭路口，且為閃避被告所騎乘之甲車而
    急煞自摔倒地受傷等情，惟堅詞否認有何肇事逃逸之犯行，
    辯稱：伊經過路口後聽到後方有倒地聲響，雖有停車但因認
    與伊無關而又再行起駛離去等語。
六、本院得心證之理由
　㈠被告於上揭時間騎乘甲車沿高雄市岡山區校前路西往東方向
    直行進入系爭路口時，適有被害人騎乘乙車沿高雄市岡山區
    岡山路北往南方向至系爭路口，因未遵守交通號誌而闖紅燈
    進入系爭路口，且為閃避被告所騎乘之甲車而緊急煞車自摔
    倒地，並因而受有右肩、右前臂多處擦挫傷之傷害，業據被
    告供述在卷【見警卷第8頁至第10頁、院卷第33頁、第42頁
    】，並經證人即被害人證述明確【見警卷第19頁至第22頁、
    院卷第66頁至第71頁】，復有甲車詳細資料報表、岡山醫院
    診斷證明書、大興骨科診所診斷證明書、監視器錄影畫面翻
    拍照片、高雄市政府警察局舉發被害人闖紅燈之違反道路交
    通管理事件通知單、道路交通事故現場圖、道路交通事故調
    查報告表㈠、㈡-1、道路交通事故談話紀錄表、道路交通事故
    現場照片、檢察事務官勘驗現場監視器錄影畫面之勘驗報告
    、本院勘驗現場監視器錄影畫面之勘驗筆錄及擷圖在卷足佐
    【見警卷第17頁、第25頁、第27頁、第29頁、第33頁至第41
    頁、第47頁、第49頁至第50頁、第51頁至第52頁、第53頁至
    第54頁、第57頁至第67頁、偵卷第15頁至第28頁、院卷第33
    頁至第41頁】，而堪認定。
  ㈡按刑法第185 條之4 之肇事致人死傷逃逸罪，於因駕駛人故
    意或過失所致事故之情形，已定有處罰肇事後逃逸之規定，
    俾促使駕駛人於肇事後能對被害人即時救護，以減少死傷。
    又該條所謂「逃逸」係指行為人主觀上對其駕駛動力交通工
    具肇事致人死傷已有認識，客觀上並有擅自離開肇事現場之
    行為而言（最高法院109 年度台上字第4334號判決參照）。
    由上可知，本罪之成立，須客觀上有駕駛動力交通工具肇事
    之行為、致人死傷之結果，及逃逸行為存在，且行為人主觀
    上須對前開肇事、致人死傷有所認知，且決意逃逸者，始足
    當之。若行為人主觀上對於是否確有肇事並無認知，自難評
    價其離去行為即屬逃逸，而以該罪相繩，經查：
　⒈被告係於系爭路口由北往南方向號誌紅燈時，沿高雄市岡山
    區校前路由西往東方向直行進入系爭路口乙節，有本院勘驗
    系爭路口監視器錄影畫面之勘驗筆錄及擷圖可佐【見院卷第
    37頁至第38頁、第44-13頁至第44-19頁】，是被告供稱其係
    於自己行向之交通號誌為綠燈時，直行進入系爭路口等語，
    應屬實在。又證人即被害人於審理時證稱：伊當時見到被告
    在前方而煞車之過程中，因伊車行速度不快，且當時路面濕
    滑，本以為可以煞住，所以伊並未大叫或鳴按喇叭，伊所騎
    乘之乙車亦未發出煞車之聲音，直至摔車時始有聲響等語【
    見院卷第66頁至第71頁】；復觀諸本院勘驗系爭路口監視器
    錄影畫面之筆錄及擷圖【見院卷第37頁至第38頁、第44-13
    頁至第44-19頁】，被告雖與被害人約莫同時進入系爭路口
    ，然在通過系爭路口過程中，未見被告有任何偏離原先直行
    路線或變換車速等閃避被害人來車之舉動，且被害人係於被
    告騎乘甲車通過其行進路線後，始於甲車之後方倒地。是被
    告於通過系爭路口時，因信賴其他用路人將遵守號誌，而未
    注意本應禁止進入路口之左右方來車，尚非難以想像，且被
    害人發現被告後煞車過程中，未發出聲警示被告，復於摔地
    前未因煞車產生聲響，倒地位置又在被告身後，從而，被告
    辯稱其於聽聞被害人在其後方摔車發出聲響前，並未發現自
    左方進入系爭路口之被害人等語【見警卷第8頁、第9頁、院
    卷第33頁、第41頁】，自當可信。另騎車自摔倒地事故除可
    能係為閃避車輛外，尚無法排除單純因車輛零件問題（如輪
    胎長期磨損自行打滑、煞車失靈）、騎士控制機車能力（如
    疲憊或飲酒導致失神自摔）等因素所致，自難期待事發前未
    察覺被害人亦進入系爭路口之被告，於聽聞被害人倒地聲響
    而轉頭發現被害人自摔後，即可從當時與被害人行向垂直進
    入路口者僅其一人，而聯想被害人自摔事故與己相關。況被
    告於停車觀望後，被害人或在場之人均未與其對話或以舉動
    示意其為本案車禍事故之肇事人，甚至攔阻其離去，此亦有
    本院勘驗系爭路口監視器錄影畫面之筆錄及擷圖可佐【見院
    卷第37頁至第38頁、第44-13頁至第44-19頁】，故被告亦無
    從由被害人倒地後之外在表現或其他客觀情狀瞭解其駕駛行
    為為被害人自摔之肇因。是公訴人指稱被告於聽聞聲響轉頭
    察看發現被害人倒地自摔時，即可知悉本案車禍事故與其相
    關，稍嫌速斷。
  ⒉又被告通過系爭路口進入民有路時，雖因聽聞被害人機車倒
    地聲響而停車回頭觀望約20秒，此經被告供述明確【見院卷
    第33頁】，並有本院勘驗民有路監視器錄影畫面之筆錄及擷
    圖附卷可佐【見院卷第34頁至第35頁、第44-3頁至第44-7頁
    】，然被告於警詢時供稱：伊騎過系爭路口後，因聽聞後方
    聲響回頭看，發現被害人與機車摔倒在地，本來想說如果被
    害人無法起身要幫忙撥打電話聯繫救護車到場救護，但之後
    發現被害人尚可自行起身就騎乘機車離開現場等語【見警卷
    第8頁至第9頁】，而此辯稱核與一般熱心用路民眾行經車禍
    現場暫停在旁查看，再視情況提供必要協助之情形並無不合
    ，故難以被告聽聞被害人倒地聲響而暫停於路旁查看數十秒
    之行為，遽認其認知被害人自摔與其駕駛行為有因果關係。
七、綜上所述，檢察官所舉之證據尚無法使本院就被告於案發時
    知悉其已肇事而有肇事逃逸之犯意乙情，達到毫無合理懷疑
    而得確信為真實之程度。揆諸前揭說明，既不能證明被告此
    部分犯罪，自應為被告無罪之諭知。
據上論斷，應依刑事訴訟法第301 條第1 項，判決如主文。
本案經檢察官靳隆坤提起公訴，檢察官陳盈辰到庭執行職務。
中　　華　　民　　國　　111 　年　　8 　　月　　30　　日
            刑事第二庭      審判長法  官  黃右萱
                                  法  官  李怡靜
　　　　　　　        　　　　　　法  官  姚怡菁 　　
以上正本證明與原本無異。
如不服本判決應於收受送達後20日內向本院提出上訴書狀，並應
敘述具體理由；如未敘述上訴理由者，應於上訴期間屆滿後20日
內向本院補提理由書（均須按他造當事人之人數附繕本）「切勿
逕送上級法院」。
中　　華　　民　　國　　111 　年　　8 　　月　　30　　日
                                   書記官 楊淳如

卷宗標目對照表
一、高雄市政府警察局岡山分局高市警岡分偵字第11072662500號卷，稱警卷； 二、臺灣橋頭地方檢察署110年度偵字第11109號卷，稱偵卷； 三、臺灣橋頭地方法院110年度審交訴字第229號卷，稱審交訴卷； 四、臺灣橋頭地方法院111年度交訴字第13號卷，稱院卷。